【裁判字號】    95,毒抗,498
【裁判日期】    951102
【裁判案由】    毒品危害防制條例
【裁判全文】
臺灣高等法院刑事裁定                 95年度毒抗字第498號
抗  告  人  甲○○
                    現於臺灣台北看守所附設勒戒所
上列抗告人因毒品危害防制條例案件，不服臺灣板橋地方法院中
華民國95年10月4日裁定（95年度毒聲字第1930號），提起抗告
，本院裁定如下：
    主  文
抗告駁回。
    理  由
一、原裁定意旨略以：被告甲○○因施用第一級毒品案件，經依
    原法院以九十五年度毒聲字第一五八九號裁定送觀察勒戒後
    ，認有繼續施用毒品之傾向，有臺灣台北看守所附設勒戒處
    所九十五年九月二十六日出具之有無繼續施用毒品傾向證明
    書附卷可稽，爰依毒品危害防制條例第二十條第二項規定，
    裁定被告令入戒治處所施以強制戒治，其期間為六個月以上
    ，至無繼續強制戒治之必要為止，但最長不得逾一年。
二、抗告意旨略以：抗告人為初犯，並無任何前科，實因年輕交
    友不慎而染上毒癮，然抗告人於勒戒所中作息正常、形狀良
    好，亦未有任何戒斷毒癮之不適症狀，經觀察勒戒後，確已
    痛改前非遠離毒品，原審裁定抗告人強制戒治，實難甘服，
    為此提起抗告，請求准予查看勒戒所出具之有無繼續施用毒
    品證明書，以求心服云云。
三、按觀察、勒戒後，檢察官依據勒戒處所之陳報，認受觀察、
    勒戒人有繼續施用毒品傾向者，檢察官應聲請法院裁定令入
    戒治處所強制戒治，其期間為六個月以上，至無繼續強制戒
    治之必要為止，但最長不得逾一年，毒品危害防制條例第二
    十條第二項定有明文。
四、本院查：
  (一)有無繼續施用毒品傾向之評估標準，並非完全以受勒戒人勒
    戒後之結果為準，勒戒前之各種情況，仍應作為評估之依據
    。而依勒戒處所評分說明手冊規定，係以人格特質、臨床徵
    候及環境相關因素三項合併計算分數：(一)分數一百分至七
    十一分，判定為有繼續施用毒品傾向。(二)五十分至零分判
    定為無繼續施用毒品傾向。(三)七十分至五十一分間判定有
    繼續施用毒品傾向之原則為有下列各項之一者：1.缺乏病識
    感或戒治動機者。2.第一級毒品使用者。3.有煙毒前科者。
    4.有礙家庭、社會和諧與安寧者。若無以上各項之一，惟判
    定者認為個案「有繼續施用毒品傾向」者，應在「有無繼續
    施用毒品傾向證明書」詳細說明欄內載明，並於綜合判斷項
    下勾選「有繼續施用毒品傾向」。(四)分數為五十分以下，
    原本應列為「無繼續施用毒品傾向」，但綜合評分者根據臨
    床實務，有具體事證，認為個案「有繼續施用毒品傾向」者
    ，以綜合評分者所評估為準，惟須在「有無繼續施用毒品傾
    向證明書」詳細說明欄載明具體事證。而其中之人格特質係
    依：(1)毒品犯罪相關司法紀錄、(2)其他犯罪紀錄、(3)短期內
    是否再犯及其他行為觀察 (夾藏、暴力、自殺、恐嚇、拒食
    、辱罵、喧嘩 )；臨床徵候係依：戒斷症狀有無、是否使用
    多種藥物、有無注射使用、使用期間長短、情緒及態度；環
    境相關因素係依：社會功能是否良好、支持系統等；作為判
    斷分數之依據。判定者判定人格特質、臨床徵候及環境相關
    因素合計三項分數，固係供為判定者判定「有無繼續施用毒
    品傾向」之審酌標準，但非唯一標準。綜合評分者，應根據
    臨床實務，有具體事證，認為個案「有繼續施用毒品傾向」
    者，以綜合評分者所評估為準。
  (二)本件抗告人經臺灣台北看守所附設之勒戒處所評分結果，人
    格特質得零分、臨床徵候得四十五分、環境相關因素得七分
    ，合計五十二分，綜合判斷為「有繼續施用毒品傾向」，有
    臺灣台北看守所附設觀察勒戒處所「有無繼續施用毒品傾向
    評估標準紀錄表」、「有無繼續施用毒品傾向證明書」在卷
    可稽。抗告人之分數落在七十至五十一分之間，心理醫師在
    證明書說明欄亦說明抗告人：「以注射方式施用第一級毒品
    ，社會功能不良，再施用之傾向高」等語，顯已依個案之臨
    床實務及具體事證加以評估，則上開證明書判定抗告人為「
    有繼續施用毒品傾向」，載明其認定抗告人有繼續施用傾向
    之理由，依上開說明，尚無不合。
  (三)從而原法院裁定抗告人令入戒治處所施以強制戒治，其期間
    為六個月以上，至無繼續強制戒治之必要為止，但最長不得
    逾一年，經核認事用法均無不當，本件抗告為無理由，應予
    駁回。
據上論斷，應依刑事訴訟法第四百十二條，裁定如主文。
中    華    民    國    95    年    11    月    2     日
                  刑事第九庭審判長法  官  官有明
                                  法  官  周盈文
                                  法  官  陳世宗
以上正本證明與原本無異。
不得再抗告。
                                  書記官  丁淑蘭
中    華    民    國    95    年    11    月    3     日


司法院資訊處製作；財團法人民間司法改革基金會備份。
